【裁判字號】    89,易,829
【裁判日期】    901017
【裁判案由】    詐欺等
【裁判全文】
臺灣花蓮地方法院刑事判決                          八十九年度易字第八二九號
    公  訴  人  臺灣花蓮地方法院檢察署檢察官
    被      告  戊○○
右列被告因詐欺等案件，經檢察官提起公訴（八十九年度偵字第三二三一號），本院
判決如左：
    主  文
戊○○被訴行使變造特種文書、詐欺取財部分公訴不受理。
被訴侵占遺失物、竊盜部分無罪。
    理  由
甲、公訴不受理部分：
一、公訴意旨略以：被告戊○○意圖為自己不法之所有，於民國八十八年九月間，至
    桃園縣蘆竹鄉○○路統一超商招領處，行使已換貼自己照片之丙○○身分證，冒
    稱係丁○○、甲○○之親友，使該超商店員不疑有他，而交付丁○○、甲○○二
    人之身分證予戊○○，因認被告涉有刑法第二百十六條行使變造特種文書、第三
    百三十九條第一項詐欺取財罪嫌云云。
二、按已經提起公訴或自訴之案件，在同一法院重行起訴者，應諭知不受理之判決，
    刑事訴訟法第三百零三條第二款定有明文。
三、查被告戊○○於八十八年十月間，以新台幣一萬元之價格，委由李元茂將其照片
    換貼在丙○○之身分證，予以變造，戊○○即基於概括犯意，於八十八年十一月
    間，持該變造之身分證，在桃園縣蘆竹鄉某超商、中正路某大樓警衛室，冒領袁
    淑華（應為乙○○）、己○○、甲○○、丁○○之身分證，致該店員及警衛不知
    有詐，交付上開身分證，而經台灣花蓮地方法院檢察署檢察官認其涉犯刑法第二
    百十六條、第二百十二條、第三百三十九條第一項之罪嫌，於八十九年六月二十
    九日以八十九年度偵字第一九一五號提起公訴，於同年七月十三日繫屬本院，有
    該起訴書及台灣高等法院被告全國前案紀錄表各一份附卷可稽。公訴人於八十九
    年十一月十七日就同一案件，向本院重行起訴，依照上開說明，自應諭知不受理
    之判決。
乙、無罪部分：
一、公訴意旨另以；被告戊○○另行起意，基於不法所有意圖，於八十八年十一月間
    ，至桃園縣蘆竹鄉○○路二十五號大樓警衛室，將該警衛室招領欄內之乙○○遺
    失身分證自行拿取而侵占；復另行起意，基於不法所有意圖，於八十八年十二月
    間，至桃園縣蘆竹鄉○○路二十五號大樓警衛室，趁機竊得己○○置於櫃台之身
    分證，因認被告涉有刑法第三百三十七條侵占遺失物、刑法第三百二十條第一項
    竊盜罪嫌云云。
二、按犯罪事實應依證據認定之，無證據不得推定其犯罪事實；不能證明被告犯罪者
    ，應諭知無罪之判決，刑事訴訟法第一百五十四條、第三百零一條第一項分別定
    有明文。公訴人認被告涉有上開罪嫌，係以被告於警訊中之自白、證人乙○○、
    己○○於警訊中之證詞為主要論據。
三、訊據被告戊○○堅持否認有右揭侵占、竊盜犯行，辯稱：扣案之丁○○、甲○○
    、乙○○、己○○之身分證，均係其向超商及警衛冒領的等語。經查被告雖於警
    訊中供稱：乙○○之身分證係其在桃園縣蘆竹鄉租屋處警衛室失物招領處，自行
    取走；己○○之身分證係在上開租屋處警衛室櫃檯，因己○○拿身分證給警衛會
    客登記後，警衛將身分證還給己○○時，放在櫃檯，其趁己○○轉頭不注意時，
    趁機拿走等語。惟觀之警訊筆錄之記載，訊問時間係八十九年六月十四日下午十
    四時二十分。而被告係於八十九年六月十三日，因另案行使偽造貨幣罪為警查獲
    ，並在其身上查獲丙○○、乙○○、甲○○、丁○○、己○○五人身分證，其於
    八十九年六月十四日上午八時三十分經警訊問時，係供稱：林元茂於八十八年十
    一月中旬，在林元茂住處交給伊的；於同日下午七時三十分許，檢察官訊問時，
    則供稱：變造之丙○○身分證係去年十月間，以一萬元向李元茂購買，袁淑華（
    應為乙○○）、己○○之身分證係其於去年十一月，以變造丙○○身分證，至桃
    園蘆竹鄉統一超商冒領，另二張身分證也是在蘆竹鄉○○路之大樓警衛室冒領，
    因為他們失物招領等語。是被告於同一天，即有三種不同之供述，則何者可採，
    實值深究。後檢察官依據被告於偵查中之供詞，以八十九年度偵字第一九一五號
    提起公訴（即前述重複起訴之案件），被告於本院八十九年度訴字第二二二號案
    件訊問時亦供稱：當時其住蘆竹鄉○○路二五號六樓，其看到大樓警衛室有一些
    會客人之身分證忘記拿回去，其中有袁淑華（應為乙○○）、己○○之身分證，
    故跟警衛說，這二人是其朋友，警衛就將這二人之身分證交付給其，而甲○○、
    丁○○之身分證則係其在蘆竹鄉○○路一間統一超商看到失物招領，就以丙○○
    之身分證給店員看，說丁○○是其叔叔，甲○○係丁○○客戶，其叔叔前幾天來
    影印身分證時，身分證掉在這裡，叫其領回，店員登記丙○○身分資料後，就讓
    其領回去等語。後於本院訊問時，亦多次供稱：扣案之四張身分證（不包括丙○○身分證）均係冒領等語。又證人丁○○於警訊中證稱：其於八十八年九月份，
    在基隆龍洞海邊游泳時，身分證連同皮夾一起被竊；證人己○○證稱：其於八十
    八年年底，在林口長庚醫院對面便利商店影印身分證，從便利商店出來當天，隔
    二、三個小時，再翻皮夾時，就發現身分證遺失，可能是其影印完身分證，忘記
    拿走身分證，其沒去過桃園縣蘆竹鄉○○路二五號大廈；證人乙○○亦證稱：其
    在八十八年十一月間，發現身分證不見了，印象中，其在林口長庚附近的統一超
    商要影印身分證，結果好像忘了拿走身分證，其沒去過桃園縣蘆竹鄉○○路某間
    統一超商，亦未去過蘆竹鄉○○路二五號大廈；證人甲○○復證稱：其先生在八
    十八年十一月初因病住在林口長庚醫院，其身分證在醫院被偷或遺失，其自己也
    不清楚，其於八十八年十月至十二月間，沒有去過桃園縣蘆竹鄉○○路統一超商
    ，亦沒去桃園縣蘆竹鄉○○路二五號大廈等語。既然己○○未去過桃園縣蘆竹鄉
    ○○路二五號大樓，則被告於警訊中所供述：其趁己○○不注意，竊走其身分證
    等情，即屬不可能。是此部分之自白，實難採信。再被告確實曾承租桃園縣蘆竹
    鄉○○路二五號等情，業據證人許有慶於警訊中證述綦詳。復參酌被告所述在統
    一超商冒領丁○○、甲○○之時間，係在取得乙○○、己○○身分證之前，則其
    在住處大樓警衛室，見有人會客，忘記拿走身分證，其依據之先前詐得身分證之
    方式，再冒領之可能性，應較冒險去竊取之可能性高。是被告供稱：其住該大廈
    ，見警衛室有人會客忘記拿走身分證，而去冒領等語，應堪採信。此外，復查無
    其他積極證據足證被告涉有檢察官所述侵占、竊盜犯行，自屬不能證明其犯罪，
    應諭知無罪之判決。
據上論斷，應依刑事訴訟法第三百零三條第二款、第三百零一條第一項，判決如主文
。
中      華      民      國      九十    年      十      月     十七     日
                                臺灣花蓮地方法院刑事庭
                                    法  官  李  世  華
右正本證明與原本無異。
如對本判決不服，應於送達後十日內，向本院提出上訴狀。（應抄附繕本）告訴人或
被害人如對於本判決不服者，應具備理由請求檢察官上訴，其上訴期間之計算係以檢
察官收受判決正本之日期為準。
                                    法院書記官
中      華      民      國      九十    年      十      月     二十三   日


司法院資訊處製作；財團法人民間司法改革基金會備份。
